臺灣臺南地方法院新市簡易庭民事判決
　　　　　　　             110年度新簡字第252號
原      告  董國武  

被      告  麥甯甯  
            麥何奕醴


上列當事人間請求不當得利事件，經本院新市簡易庭於民國110
年11月18日言詞辯論終結，判決如下︰
    主      文
一、被告麥何奕醴應給付原告新臺幣27萬100元，及自民國110年
    8月28日起至清償日止，按週年利率百分之5計算之利息。
二、原告其餘之訴駁回。
三、訴訟費用由被告麥何奕醴負擔。
四、本判決原告勝訴部分得假執行。 
五、原告其餘假執行之聲請駁回。
　  事實及理由
壹、程序部分：
一、按訴狀送達後，原告不得將原訴變更或追加他訴。但有下列
    各款情形之一者，不在此限：請求之基礎事實同一者、擴張
    或減縮應受判決事項之聲明者，民事訴訟法第255條第1項第
    2、3款分別定有明文。查原告起訴時聲明：一、被告麥何奕
    醴應給付原告新臺幣（下同）9萬9,200元，及自起訴狀繕本
    送達翌日起至清償日止，按週年利率百分之5計算之利息。
    二、被告二人應共同給付原告17萬900元，及自起訴狀繕本
    送達翌日起至清償日止，按週年利率百分之5計算之利息。
    嗣於民國110年11月18日言詞辯論期日變更聲明為：被告二
    人應連帶給付原告27萬100元，及自起訴狀繕本送達最後一
    位被告翌日起至清償日止，按週年利率百分之5計算之利息
    。核原告前述所為，與首揭法律規定相符，應予准許。
二、被告麥何奕醴經合法通知，未於言詞辯論期日到場，核無民
    事訴訟法第386條所列各款情形，依原告之聲請，由其一造
    辯論而為判決。　　　
貳、實體部分：
一、原告起訴主張：
　㈠被告二人意圖為自己不法之所有，基於詐欺取財之犯意，於1
    08年7月間，由被告麥何奕醴透過微信通訊軟體，向原告佯
    稱欲成立溫控機研發製造公司，邀請原告投資入股，原告陷
    於錯誤，分別於同年9月16日、同年10月7日，將10萬元、17
    萬100元之款項（下稱系爭款項），依被告麥何奕醴指示匯
    入其女兒即被告麥甯甯所有中華郵政股份有限公司（下稱中
    華郵政）帳號000-00000000000000號帳戶（下稱系爭帳戶）
    中。嗣被告麥何奕醴再指示被告麥甯甯：⒈於同年9月17日、
    同年10月8日（原告誤植為10月9日），將系爭款項中之4萬3
    ,000元、1萬3,400元自系爭帳戶匯入訴外人楊昇燁所有之中
    國信託商業銀行帳號000-000000000000號帳戶中。⒉於同年1
    0月7日、同年月8日，將系爭款項中3萬元、1萬3,200元匯入
    訴外人黃凌儀所有之中華郵政帳號000-00000000000000號帳
    戶內。剩餘之17萬900元（應為17萬500元，計算式：27萬10
    0元－4萬3,000元－1萬3,400元－3萬元－1萬3,200元＝17萬500元
    ），被告麥何奕醴則指示被告麥甯甯留作生活費及學費。
　㈡又被告麥甯甯實際取得之17萬500元為盜贓物，被告麥甯甯縱
    屬善意取得，依民法第182條或第949條規定，亦應與被告麥
    何奕醴共同返還原告。為此，原告依民法侵權行為、不當得
    利以及民法第949條第1項前段規定，請求被告二人連帶返還
    原告27萬100元等語。
　㈢聲明：
　⒈被告二人應連帶給付原告27萬100元，及自起訴狀繕本送達最
    後一位被告翌日起至清償日止，按週年利率百分之5計算之
    利息。
　⒉原告願供擔保請准宣告假執行。　　　
二、被告則抗辯以：
　㈠被告麥甯甯：我不清楚系爭款項匯入系爭帳戶的原因，除了
    依被告麥何奕醴之指示轉匯出去的款項外，其餘款項我當作
    生活費及學費，目前都已使用完畢。原告與被告麥何奕醴之
    糾紛，與我並無關聯等語，並聲明：原告之訴駁回。
　㈡被告麥何奕醴經合法通知，未於言詞辯論期日到場，亦未提
    出任何書狀作何聲明及陳述。
三、得心證之理由：
　㈠原告主張其依被告麥何奕醴之指示，匯入系爭款項至系爭帳
    戶中，嗣被告麥甯甯依被告麥何奕醴之指示，總計將系爭款
    項中9萬9,600元（計算式：4萬3,000元＋1萬3,400元＋3萬元＋
    1萬3,200元＝9萬9,600元）轉匯給楊昇燁、黃凌儀等情，已
    經本院依原告之聲請調閱本件刑事案件即臺灣橋頭地方檢察
    署109年度偵字第13560號卷宗，核閱其內所檢附之系爭帳戶
    交易明細（警卷第39至60頁）屬實，且為被告麥甯甯所無爭
    執，是此部分事實自能先予認定。
　㈡按因故意或過失，不法侵害他人之權利者，負損害賠償責任
    ，民法第184條第1項前段定有明文。次按無法律上之原因而
    受利益，致他人受損害者，應返還其利益；不當得利之受領
    人，不知無法律上之原因，而其所受之利益已不存在者，免
    負返還或償還價額之責任；受領人於受領時，知無法律上之
    原因或其後知之者，應將受領時所得之利益，或知無法律上
    之原因時所現存之利益，附加利息，一併償還；如有損害，
    並應賠償，民法第179條前段、第182條分別定有明文。又按
    占有物如係盜贓、遺失物或其他非基於原占有人之意思而喪
    失其占有者，原占有人自喪失占有之時起2年以內，得向善
    意受讓之現占有人請求回復其物，民法第949條第1項定有明
    文。再按民法第949條第1項規定：「占有物如係盜贓、遺失
    物或其他非基於原占有人之意思而喪失其占有者，原占有人
    自喪失占有之時起2年以內，得向善意受讓之現占有人請求
    回復其物。」該條項所規範之標的物，係以非因原占有人之
    意思而脫離其占有之物為限，盜贓物或遺失物僅為例示，因
    詐欺或侵占不法行為所取得物之移轉占有，仍係出於占有移
    轉人之意思，自不包括在內（最高法院109年度台上字第864
    號民事判決意旨可資參照）。經查：
　⒈被告麥何奕醴部分：
　①系爭款項為被告麥何奕醴指示原告匯入系爭帳戶，被告麥何
    奕醴亦就系爭款項應如何處理、分配為指示，是可認被告麥
    何奕醴確為系爭款項之受益人。且原告已於本案起訴前即對
    被告麥何奕醴撤銷投資之意思表示，要求被告麥何奕醴返還
    系爭款項（南檢偵卷第91、151、153頁），則被告麥何奕醴
    自無再保有系爭款項之正當理由存在。
　②又原告主張被告麥何奕醴是基於詐欺之方式，以謊稱設立公
    司，邀請原告入股為名義，致原告陷於錯誤而取得系爭款項
    等情，已有原告與被告麥何奕醴之微信對話紀錄截圖等（警
    卷第61至81頁；南檢偵卷第65至95、105至167頁）在卷為證
    。從前述對話紀錄中可知，被告麥何奕醴原先所欲成立之公
    司嗣因故未能如期運作，原告多次要求被告麥何奕醴退還包
    含系爭款項在內的金錢，被告麥何奕醴置之不理。另參以被
    告麥何奕醴自106年年底出境後，迄今未返回臺灣，戶籍資
    料更記載被告麥何奕醴於109年1月22日遷出國外，此有被告
    麥何奕醴之出入境資訊連結作業查詢以及戶籍資料查詢各1
    份（新簡卷第17至25頁）在卷可查，被告麥何奕醴長期滯外
    未歸，亦無住居所可供送達司法文書，是綜合證據調查之結
    果，應認原告前述之主張應為真實。從而，被告麥何奕醴既
    然是以不法方式取得系爭款項，且原告已撤銷系爭款項之意
    思表示，原告自得依據民法第184條第1項前段以及第179條
    前段規定，請求被告麥何奕醴返還系爭款項。
　③又按給付無確定期限者，債務人於債權人得請求給付時，經
    其催告而未為給付，自受催告時起，負遲延責任。其經債權
    人起訴而送達訴狀，或依督促程序送達支付命令，或為其他
    相類之行為者，與催告有同一之效力；遲延之債務，以支付
    金錢為標的者，債權人得請求依法定利率計算之遲延利息。
    但約定利率較高者，仍從其約定利率；應付利息之債務，其
    利率未經約定，亦無法律可據者，週年利率為百分之5，民
    法第229條第2項、第233條第1項、第203條分別定有明文。
    經查，原告對被告麥何奕醴之請求屬未定有給付期限之債權
    ，則原告請求被告麥何奕醴自起訴狀繕本送達翌日（本院於
    110年6月28日為公示送達公告，依民事訴訟法第152條規定
    ，經60日發生送達效力）即110年8月28日起至清償日止，按
    週年利率百分之5計算之遲延利息，於法有據，應予准許。
　⒉被告麥甯甯部分：
　①被告麥甯甯抗辯其於受領系爭款項時，並不知道是被告麥何
    奕醴詐欺原告所得，已提出其與被告麥何奕醴之通訊軟體對
    話紀錄截圖等（警卷第89至101頁）為證。細視前述對話紀
    錄，被告麥何奕醴告知被告麥甯甯系爭款項為臺灣客戶的貨
    款等情，明顯未將實情告以被告麥甯甯，是被告麥甯甯受領
    系爭款項時，與被告麥何奕醴並無詐欺之犯意聯絡，更不可
    能知其無法律上之原因。而系爭款項扣除轉匯給楊昇燁、黃
    凌儀之金額後剩餘17萬500元，現已為被告麥甯甯花用完畢
    ，此情亦為原告所無爭執，則依民法第182條第1項規定，被
    告麥甯甯並無返還系爭款項之義務甚明。
　②至原告主張被告麥甯甯另應依民法第949條第1項規定將系爭
    款項返還給其等情，因原告是受詐欺而基於自己的意思喪失
    系爭款項之占有，顯非屬民法第949條第1項所限定情形，原
    告此部分主張亦無可採。　　
四、綜上所述，原告依侵權行為以及不當得利之法律規定，請求
    被告麥何奕醴給付27萬100元，及自110年8月28日起至清償
    日止，按週年利率百分之5計算之利息，為有理由，應予准
    許。原告逾此範圍之請求，則無理由，應予駁回。　
五、本件原告勝訴部分，為民事訴訟法第427條第1項規定適用簡
    易程序所為被告敗訴之判決，依同法第389條第1項第3款規
    定，應依職權宣告假執行。原告雖聲明願供擔保請准宣告假
    執行，惟此僅是促使本院職權之發動，毋庸另為准駁。至原
    告敗訴部分，其假執行之聲請因訴之駁回而失所依據，應併
    予駁回。
六、本件事證已臻明確，兩造其餘攻擊防禦方法及所提證據，經
    本院斟酌後，認為與本件判決結果不生影響，爰不予逐一論
    列，附此敘明。
七、訴訟費用負擔之依據：民事訴訟法第79條。
中    華    民    國    110    年    11    月    30   日
                  新市簡易庭    法  官  廖建瑋　　　　　
以上正本係照原本作成。
如不服本判決，應於送達後20日內，向本院提出上訴狀並表明上
訴理由（須附繕本），如於本判決宣示後送達前提起上訴者，應
於判決送達後20日內補提上訴理由書（須附繕本）。　
中    華    民    國    110    年    11    月    30   日
                                書記官  鄭梅君